臺灣臺南地方法院民事裁定
111年度消債清字第18號
聲  請  人
即債 務 人  黃永通  
上列當事人因消費者債務清理事件聲請清算，本院裁定如下：
    主  文
債務人甲○○自民國111年7月12日下午5時起開始清算程序；並命
司法事務官進行本件清算程序。
    理  由
一、按債務人不能清償債務或有不能清償之虞者，得依消費者債
    務清理條例所定更生或清算程序，清理其債務；債務人對於
    金融機構負債務者，在聲請更生或清算前，應向最大債權金
    融機構請求協商債務清償方案，或向其住、居所地之法院或
    鄉、鎮、市、區調解委員會聲請債務清理之調解；協商或調
    解成立者，債務人不得聲請更生或清算，但因不可歸責於己
    之事由，致履行有困難者，不在此限。協商或調解成立者，
    債務人不得聲請更生或清算。但因不可歸責於己之事由，致
    履行有困難者，不在此限。第75條第2項規定，於前項但書
    情形準用之。本條例施行前，債務人依金融主管機關協調成
    立之中華民國銀行公會會員，辦理消費金融案件無擔保債務
    協商機制與金融機構成立之協商，準用前2項之規定。消費
    者債務清理條例第3條、第151條第1項、第7、8、9項分別定
    有明文。而所謂「不可歸責於己之事由」，係指金融機構所
    定之協商條件過苛，致債務人於清償協商金額後，即無法維
    持其基本生活，或債務人於履行協商條件期間，因非自願性
    失業、工作能力減損、減薪或其他非於協商成立時所能預期
    之事由，而致收入減少，或因扶養人數增加、債務人或其家
    人傷病或其他非於協商成立時所能預期之事由，而致支出增
    加等情事；所謂「履行有困難」，係指以債務人之收入扣除
    自己及依法應受其扶養者所必要生活費用之數額後，仍不足
    以清償協商條件所定之數額，始足當之，以衡平債權人及債
    務人間之權益，並符合憲法第15條所定保障人民生存權之意
    旨。又法院開始清算程序之裁定，應載明其年、月、日、時
    ，並即時發生效力；法院裁定開始更生或清算程序後，得命
    司法事務官進行更生或清算程序；必要時，得選任律師、會
    計師或其他適當之自然人或法人一人為監督人或管理人，消
    費者債務清理條例第83條第1項、第16條第1項亦分別定有明
    文。
二、本件聲請意旨略以：債務人於消費者債務清理條例施行前，
    曾依金融主管機關協調成立之中華民國銀行公會會員，辦理
    消費金融案件無擔保債務協商機制與金融機構成立協商，然
    於民國95、96年間收入不豐，每月約新臺幣(下同)2萬元，
    除用於自身生活花費外，尚須扶養2名未成年就學中之子女
    ，債務人不得已才毀諾，是債務人確實具有不可歸責於己，
    致履行顯有重大困難之事由。債務人現擔任工地臨時工，平
    均每月收入約12,000元，另有農會老人津貼7,759元，每月
    生活支出為17,076元，無力清償債務，爰提出財產及收入狀
    況說明書、債權人清冊、債務人清冊，聲請清算等語。
三、經查：
  ㈠債務人主張之上開事實，業據提出債權人清冊、債務人清冊
    、財產及收入狀況說明書、109年度綜合所得稅各類所得資
    料清單全國財產稅總歸戶財產查詢清單、戶籍謄本、財團法
    人金融聯合徵信中心查詢當事人綜合信用報告回覆書、勞工
    保險被保險人投保資料表（明細）、存摺內頁影本等為證，
    並經本院依職權調閱債務人之勞、健保資料、稅務閘門財產
    所得調件明細表等（見本院卷第23至95頁），互核相符，堪
    信債務人之主張為真實。
  ㈡惟債務人於聲請本件清算程序前即95年間曾與債權金融機構
    就無擔保債務成立債務協商清償方案，雙方約定分120期，
    每期繳款約20,755元，依各債權銀行債權金額比例清償各項
    債務，至全部債務清償為止，而債務人於96年7月毀諾未再
    繳款等情，業經本院依職權函詢債權銀行查明無訛，有上海
    商業儲蓄銀行股份有限公司提出之民事陳報狀在卷可稽（見
    本院卷第171頁）。債務人既曾與債權金融機構就無擔保債
    務達成協商後毀諾，且迄今尚未清償完畢，則其向本院聲請
    更生程序，本院自應審酌債務人是否符合「不可歸責於己致
    履行顯有困難之事由」之要件。債務人主張其於95、96年間
    收入不豐，每月約2萬元等情，業據其提出收入切結為憑（
    見本院卷第247頁），是債務人於95、96年間平均每月收入
    約為20,000元，堪予認定。債務人平均每月收入為20,000元
    ，已低於其與債權銀行協商成立每期應還款之金額20,755元
    ，是債務人主張其因不可歸責於己之事由致履行上開協議顯
    有重大困難，堪予採信。
  ㈢又債務人於毀諾後就無擔保債務雖未再以書面向本院聲請債
    務清理之調解，惟本院審酌債務人目前是否有不能清償或不
    能清償之虞之情事，認亦得以現行金融機構實務上就無擔保
    債務所能提供最優惠之還款方案即「分180期、利率0%」，
    並依債權人清冊所載全體債權人（含金融機構、資產管理公
    司）之債權金額2,742,374元為計算，是若債務人與債權人
    能調解成立，債務人每月需支付之金額至少為15,235元【計
    算式：2,742,374元/180期】。
  ㈣債務人主張其現為工地臨時工，每月收入約12,000元，另領
    有農會老人津貼每月7,759元等情，有收入切結、存摺內頁
    影本在卷可稽（見本院卷51至57、第249頁），亦與債務人
    之勞保投保資料（見本院卷第93至94、59至61頁）大致相符
    ，堪認為真實。債務人名下有汽車1部(1998年份)，有全國
    財產稅總歸戶財產查詢清單在卷可稽（見本院卷第49頁）。
    基此，債務人之償債能力應以上開收入及財產為據。
  ㈤本院審酌債務人每月平均收入為19,759元【計算式：12,000
    元+7,759元】，而債務人自陳其每月個人基本生活費用為17
    ,076元，因該金額未逾行政院衛生福利部所公告111年臺南
    市每人每月最低生活費用每人每月為14,230元之1.2倍即17,
    076元之範圍（參酌消費者債務清理條例第64條之2第1項之
    規定），堪認為合理。準此計算，債務人每月收入19,759元
    ，扣除其最低生活費17,076元後，僅剩餘2,683元，顯無法
    負擔債權銀行或資產管理公司現所能提供予債務人之最優惠
    債務清償方案即每月應償還約15,235元之債務清償方案，是
    債務人已達不能清償債務或有不能清償之虞之程度，堪可認
    定。
四、綜上所述，依債務人之收入財產及必要生活支出之情形，已
    達不能清償債務或有不能清償之虞之程度，而債務人僅係一
    般消費者，未曾從事營業，其無擔保或無優先權之債務未逾
    1,200萬元，之前雖曾與各債權銀行達成協議，但因不可歸
    責於己之事由，致履行上開協議顯有重大困難，嗣債務人雖
    未再向本院聲請債務清理之調解，請求與最大債權金融機構
    協商債務清償方案，惟經本院審酌其目前收支後，認已有不
    能清償債務或有不能清償之虞之情事，且復查無消費者債務
    清理條例第6條第3項、第8條或第82條第2項所定駁回清算聲
    請之事由存在，則債務人聲請清算，應屬有據，爰裁定如主
    文所示。
中　　華　　民　　國　　111 　年　　7 　　月　　12　　日
                        消債法庭  法  官　田幸艷　　　
上開裁定正本核與原本無異。
本裁定不得抗告。
本裁定已於111年7月12日下午5時公告。
中　　華　　民　　國　　111 　年　　7 　　月　　12　　日
                                  書記官  駱映庭